【裁判字號】    90,自,587
【裁判日期】    900930
【裁判案由】    違反著作權法
【裁判全文】
臺灣臺北地方法院刑事判決                            九十年度自字第五八七號
    自  訴  人  晶研科技股份有限公司  設新竹市科學工業園區○○○○路五號之
    代  表  人  戊○○
    代  理  人  邵良正律師
    被      告  甲○○○科技股份有限公司
    兼  代表人  丁○○
    被      告  乙○○
                丙○○
    共      同  詹翠華
    選任辯護人
右列被告因違反著作權案件，經自訴人提起自訴，本院判決如左：
    主  文
本件管轄錯誤。
    事  實
自訴意旨如附件自訴狀所載（附證部分詳卷，不另引附）。
    理  由
一、按案件由犯罪地或被告之住所、居所或所在地之法院管轄，此為刑事訴訟法第五
    條第一項所規定。
二、本件被告四人之住居所，經查，
（一）被告甲○○○科技股份有限公司設在桃園縣平鎮市平鎮工業區○○○路十六號
      ，此經自訴人陳述在卷，並經本院向經濟部調閱該公司最近之公司變更登記表
      核對無訛；
（二）被告丁○○住居於臺北市士林區○○○路○段一九０巷一一八號，此為被告丁
      ○○狀述在卷，並有法務部戶役政連結作業系統附卷可佐；
（三）被告乙○○住居於臺北市○○區○○路二四六巷三弄二十六號四樓，此為被告
      乙○○陳述無訛，並有法務部戶役政連結作業系統附卷可佐；
（四）被告丙○○住居於新竹縣竹東鎮○○路○段四０二號五樓，此為被告丙○○陳
      述無訛，並有法務部戶役政連結作業系統附卷可佐；
（五）綜上，被告四人之住居所均非在本院管轄區域。
三、至本件犯罪地，經查，
（一）按刑事訴訟法第五條第一項所稱之犯罪地，係指犯罪之行為地與結果地，又按
      二十七年滬上字第三十一號判例要旨載有：據上訴人等之自訴狀所載事實，被
      告等在某某縣充當區長，藉勢攔收田租，對於應發還業戶之租款，掯不發還，
      既為其捲款逃至上海以前之行為，則上訴人等如以為被告等掯不發還租款時，
      成立侵占或背信各罪，其犯罪地自不在上海法租界內，至被告等在滬所消費及
      經商貸人之款，縱令為侵占或背信所得之財物，而此項財物之處分，要非侵占
      或背信之繼續行為，並不另行成立犯罪，即不得以此藉口而謂其犯罪地係在上
      海法租界；再二十八年上字第六四九號判例要旨載有：查不作為犯，係以應作
      為之地為其犯罪地，自訴人以被告負有向江蘇建設廳申請礦權移轉之職責，乃
      竟違背任務，藉故遷延，指為犯有背信罪嫌提起自訴，是被告消極行為之犯罪
      ，其應作為地係江蘇建設廳所在之鎮江，即應以鎮江為被告犯罪地，乃原判決
      以其所創辦之礦務股份有限公司設在上海，呈請礦業權移轉係總公司之權，遂
      謂不作為之犯罪行為地，當屬其總公司所在地之上海，自係錯誤。
（二）本件自訴狀指訴被告四人將自訴人享有著作權之著作物，擅自重製使用於其所
      提之「業界開發產業技術計畫」，偽冒為被告公司研發成果，向經濟部技術處
      提出作為領取補助款之依據，因而侵害自訴人之著作財產權及姓名表示之人格
      權，則據自訴人指訴本件之犯罪行為為「擅自重製」，其重製地在被告公司址
      即桃園縣平鎮市平鎮工業區○○○路十六號乙節，業為被告具狀陳述。
（三）自訴人固陳稱：本件自訴事實，係以被告將自訴人擁有著作權之技術資料，作
      為其「業界開發產業技術計畫」研發成果之一部分，向經濟部技術處提出領取
      補助款，其行為地在臺北市○○街十五號六樓等語，惟此部分並非被告重製犯
      罪行為之繼續行為，且被告以非營利之目的交付前揭研發成果予經濟部技術處
      ，並不另行成立犯罪。
（四）自訴人復陳稱：因為被告是向經濟部技術處審核補助的委員會展示，著作人有
      表示姓名的權利，伊有告著作權九十三條第一款，所以本院有管轄權等語，而
      辯護人為被告辯稱：被告是將報告寄給經濟部技術處，並沒有對委員做展示等
      語，經綜觀自訴狀全文，被告是以擅自重製之方法，未於該報告中表明自訴人
      之姓名，因而侵害自訴人之姓名表示權，其侵害方法應為「重製」，而非「展
      示」，而被告於重製時本應表示自訴人之姓名權，而不表示，此不作為依前揭
      判例，以其應作為地即以被告公司址桃園縣平鎮市平鎮工業區○○○路十六號
      為犯罪地。
（五）綜上，本件犯罪地應為桃園縣平鎮市平鎮工業區○○○路十六號，亦不在本院
      管轄區域。
四、綜上，本院就本案並無管轄權，自訴人向本院提起自訴，揆諸上開說明，自有未
    合，爰不經言詞辯論，逕為諭知管轄錯誤之判決。
據上論斷，應依刑事訴訟法第三百四十三條、第三百零四條、第三百零七條判決如主
文。
中      華      民      國      九十      年      九      月    三十    日
                                      臺灣臺北地方法刑事第一庭
                                          法  官  陳  嘉  琪
右正本證明與原本無異
如不服本判決應於送達後十日內向本院提出上訴狀
                                          書記官  林  素  霜
中      華      民      國      九十      年      十      月    三      日


司法院資訊處製作；財團法人民間司法改革基金會備份。
